【裁判字號】    97,審交易,174
【裁判日期】    980324
【裁判案由】    過失致死
【裁判全文】
臺灣士林地方法院刑事判決           97年度審交易字第174號
公  訴  人  臺灣士林地方法院檢察署檢察官
被      告  乙○○
                      號
選任辯護人  許麗紅  律師
上列被告因過失致死案件，經檢察官提起公訴（97年度偵字3445
號），被告於準備程序中就被訴事實為有罪之陳述，本院裁定改
依簡式審判程序審理，並判決如下：
    主  文
乙○○因過失致人於死，處有期徒刑柒月。緩刑參年，並應支付
被害人許文旭之母親甲○○新臺幣拾萬元，支付方式如下：自
民國98年4 月7 日起（含當日），每月1 期，計30期，每月7 日
匯款支付新臺幣1 萬元至甲○○指定之金融機關帳戶，如有1 期
未履行，視為全部到期。
    事  實
一、乙○○於民國97年2 月28日下午3 時7 分許，駕駛車牌6C-
    0515號自用小客車，搭載其弟楊膳蔚沿臺北縣淡水鎮竹圍國
    小後方道路由東往西方向行駛，原應注意車前狀況及行車速
    度應依速限標誌或標線之規定，無速限標誌或標線者，行車
    時速不得超過50公里，而依當時情形又無不能注意之情事，
    竟疏未注意車前狀況及該路段50公里速限，仍以時速60至70
    公里之速度超速行駛，適有許文旭騎駛車牌CKT-568 號重型
    機車於對向車道跨越雙黃線逆向行駛，因閃避不及，兩車車
    頭發生對撞，許文旭因撞擊力過大而往後彈飛，撞擊與其同
    向後側由林永文所騎駛之車牌CIV-437 號重型機車後倒地，
    許文旭因而受有頭部外傷併硬膜下出血、右側蜘蛛膜下腔出
    血及顱骨骨折等傷害，經送醫急救後仍於翌（29）日凌晨0
    時26分不治死亡。而乙○○於臺北縣政府警察局淡水分局交
    通分隊警員吳熒城至現場後，自首過失致死犯罪，並接受裁
    判。
二、案經被害人許文旭之母甲○○訴由臺北縣政府警察局淡水分
    局報告臺灣士林地方法院檢察署檢察官偵查起訴。
    理  由
一、上開時、地，被告乙○○駕駛上開自用小客車超速行駛與跨
    越雙黃線逆向行駛之被害人許文旭所騎駛之上開機車發生碰
    撞，被害人許文旭因而死亡之事實，業據被告於警詢、偵訊
    時與本院準備程序及審理中均坦承不諱，核與證人林永文、
    楊膳蔚於檢察官偵查中結證之情節相符，並經告訴人即被害
    人許文旭之母甲○○指述明確，且有道路交通事故現場圖、
    臺北縣政府警察局淡水分局交通分隊道路交通事故調查報告
    表(一)、(二)、現場相片32幀附卷（參見相驗卷第3 頁、第8頁
    、第17頁至第36頁）可佐，且被害人許文旭因本件車禍導致
    頭部外傷、顱內出血而於送醫後不治死亡，業經臺灣士林地
    方法院檢察署檢察官督同法醫師相驗明確，有馬偕紀念醫院
    出具之診斷證明書、相驗筆錄、臺灣士林地方法院檢察署相
    驗屍體證明書、法醫驗斷書及相驗屍體照片14幀在卷（參見
    相驗卷第37頁、第51頁至第55頁、第57頁至第76頁、第79頁
    至第80頁）可憑，應堪認定。按汽車（包含機器腳踏車）行
    駛時，駕駛人應注意車前狀況，並隨時採取必要之安全措施
    ；次按行車速度，應依規定速限，不得超速，道路交通安全
    規則第93條第1 項第1 款、第94條第3 項分別定有明文。且
    依上開道路交通事故調查報告表(一)所示，當時情形為路面乾
    燥並無障礙物，且視距良好，並無不能注意之情事，詎被告
    於上揭時、地駕駛車輛，應注意能注意而不注意上開規定，
    竟疏未注意車前狀況而超速行駛，以致肇事，被告之行為自
    有過失，且被告之過失行為與被害人死亡之結果間具有相當
    因果關係。至被害人許文旭雖違規逆向跨越雙黃線逆向行駛
    ，與有過失，然此尚不得免除被告之過失，本件事證明確，
    被告過失致人於死之犯行堪以認定。
二、核被告所為，係犯刑法第276 條第1 項之過失致人於死罪。
    被告於犯罪未被有偵查權之機關或公務員發覺前，向到場處
    理之員警吳熒城自首犯行，並接受審判，有臺北縣政府警察
    局道路交通事故分肇事人自首情形紀錄表在卷（參見相驗卷
    第40頁）可佐，乃依自首之規定減輕其刑。爰審酌被告過失
    程度之非輕，被害人許文旭違規跨越車道逆向行駛亦與有過
    失，惟被告肇事後坦承犯行、態度良好，與告訴人甲○○達
    成和解，已先行賠償告訴人新臺幣（下同）10萬元，此有本
    股向告訴人電話確認之本院公務電話紀錄表及郵政跨行匯款
    申請書影本各1 紙附卷可憑，並表示願自98年4 月起以分期
    付款方式賠償告訴人30萬元，有本院98年3 月10日準備程序
    筆錄及審判筆錄在卷（參見本院卷第33頁至第34頁、第40頁
    ）可稽等一切情狀，參酌公訴人之求刑及被告自首及和解之
    情，從輕量處如主文所示之刑。末查，被告前未曾受有期徒
    刑以上刑之宣告，有臺灣高等法院被告前案紀錄表在卷可按
    ，其因過失致犯本罪，經此偵審教訓及科刑宣告，當知所謹
    慎，信無再犯之虞，本院因認所宣告之刑以暫不執行為適當
    ，爰依刑法第74條第1 項第1 款規定，併予宣告緩刑2 年，
    並依其與告訴人和解內容所載，諭知被告應給付30萬元予被
    害人許文旭之母甲○○，支付方式為：自98年4 月7 日起（
    含當日），每月1 期，計30期，每月7 日匯款支付1 萬元至
    甲○○指定之金融機關帳戶，如有1 期未履行，視為全部到
    期，以啟自新，此部分乃緩刑宣告附帶之條件，依刑法第74
    條第4 項規定，上開條件內容得為民事強制執行名義，且依
    同法第75條之1 第1 項第4 款規定，違反上開之負擔情節重
    大，足認原宣告之緩刑難收其預期效果，而有執行刑罰之必
    要者，得撤銷緩刑之宣告，併此敘明。
據上論斷，應依刑事訴訟法第273 條之1 第1 項、第299 條第1
項前段，刑法第276 條第1 項、第62條前段、第74條第1 項第1
款、第2 項第3 款，刑法施行法第1 條之1 第1 項、第2 項前段
，判決如主文。
本案經檢察官鄭堤升到庭執行職務。
中    華    民    國    98    年    3     月    24    日
                  刑事第一庭法  官  雷雯華
以上正本證明與原本無異。
如不服本判決，應於收受判決後10日內向本院提出上訴書狀，並
應敘述具體理由；其未敘述上訴理由者，應於上訴期間屆滿後20
日內向本院補提理由書（均須按他造當事人之人數附繕本）「切
勿逕送上級法院」。
                            書記官  陳麗津
中    華    民    國    98    年    3     月    24    日
附錄本案論罪科刑法條全文：
刑法第276 條第1 項
因過失致人於死者，處2 年以下有期徒刑、拘役或2,000 元以下
罰金。


司法院資訊處製作；財團法人民間司法改革基金會備份。
